【裁判字號】    98,上易,353
【裁判日期】    980618
【裁判案由】    傷害
【裁判全文】
臺灣高等法院刑事判決                 98年度上易字第353號
上  訴  人
即  被  告  丙○○
上列上訴人因傷害案件，不服臺灣臺北地方法院97年度易字第35
29號，中華民國97年12月29日第一審判決（起訴案號：臺灣臺北
地方法院檢察署97年度偵字第17358號），提起上訴，本院判決
如下：
   主  文
原判決撤銷。
丙○○傷害人之身體，處拘役參拾日，如易科罰金，以新台幣壹
仟元折算壹日，緩刑貳年。
   事  實
一、丙○○因其妻丁○○與甲○○有債務糾紛，竟於民國97年7
    月6 日上午11時許，偕丁○○與甲○○在臺北縣新店市○○
    路209 號2 樓甲○○經營之「王珍珍美容精品名店」內商談
    債務之時，因不滿甲○○並無還款誠意即欲離去，竟基於傷
    害之犯意，徒手拉扯甲○○之頭髮，致甲○○受有頭皮挫傷
    （腫）3 乘3 公分之傷害。
二、案經甲○○訴由臺北縣政府警察局新店分局報告臺灣臺北地
    方法院檢察署檢察官偵查起訴。
    理  由
一、證據能力部分：
（一）按被告以外之人於偵查中向檢察官所為之陳述，除顯有不
      可信之情況者外，得為證據，刑事訴訟法第159 條之1 第
      2項定有明文。本案證人乙○○○、谷曉築於檢察官偵查
      中所為之證詞，業經檢察官命其具結擔保其證詞之真實性
      ，並無顯有不可信之情況，依刑事訴訟法第159條之5第1
      項之規定，有證據能力。
（二）告訴人甲○○於檢察官偵查中之所為陳述，係為審判外之
      陳述，且未經檢察官告以偽證罪之處罰及命其據實陳述，
      並無具結擔保其證詞之可信性，復係以告訴人身份陳述，
      顯有使被告受刑事處罰之意，又無其他具有特別可信或得
      為證據之例外情形，依刑事訴訟法第158條之3、第15 9條
      第1項之規定，其陳述應不得做為證據。又告訴人甲○○
      於原審經以證人身分具結作證，並經交互詰問，是證人甲○○於原審所為證述，自有證據能力。
（三）本案其餘下列之各項證據方法，檢察官及被告均未爭執其
      證據能力，本院審酌其作成時之情況及取得之方法，均無
      違法不當之情形，均得為證據。
二、訊據被告丙○○固不否認有於當日有與甲○○發生拉扯，惟
    否認傷害犯行，辯稱：我們互相吵架，有拉扯，但拉扯的程
    度，並不是要傷害的故意云云。經查：
（一）有關被告確有於97年7 月6 日上午11時許，在臺北縣新店
      市○○路209 號2 樓之「王珍珍美容精品名店」內，於證
      人丁○○與證人甲○○商談債務償還事宜時，因不滿證人
      甲○○欲逕自離去，因而出手拉扯證人甲○○之頭髮，致
      證人甲○○受有頭皮挫傷（腫）3 乘3 公分之傷害等事實
      ，業據證人即甲○○於原審審理時證稱：當天被告和丁○○到中正路209號找伊洽談償還債務事宜，當時被告一直
      發脾氣，然後又拉伊的頭髮，伊就把電動門打開，在隔壁
      的伊母親乙○○○才會看到等語（原審卷第10-11頁）；
      又證人即被告之妻丁○○於偵查中具結證稱：當天被告有
      和甲○○發生拉扯，乙○○○也在現場，當時是因為甲○○要跑出去，所以被告才出手拉甲○○的頭髮等語（偵查
      卷第33頁）；另證人乙○○○於偵查中亦具結證稱：伊有
      看過被告，當天伊有看到被告拉著甲○○的頭髮，把甲○○從他們談話的工作室拉到伊所在的休息室，伊看到就跟
      他們說打架不是解決的好方法等語（偵查卷第32頁），均
      足供佐證證人甲○○上開指述為真。從而，依上開證人甲○○、丁○○及乙○○○之證詞，已堪認證人甲○○指述
      遭被告於上揭時、地拉扯頭髮一事，應與事實相符。
（二）又證人甲○○確因被告之拉扯頭髮行為而受有頭皮挫傷（
      腫）3 乘3 公分傷害之事實，除有證人甲○○上開指述外
      ，並有97年7月6日財團法人天主教耕莘醫院（下稱耕莘醫
      院）乙種診斷證明書1紙附卷可稽（偵查卷第20頁）；並
      經本院函查耕莘醫院檢送甲○○就醫相關病歷資料，核屬
      相符（見本院卷第20-24頁），足見證人甲○○指述遭被
      告拉扯頭髮而受有傷害一事，應可採信。被告上訴雖辯稱
      告訴人所提耕莘醫院診斷證明係乙種診斷書，而非司法爭
      訟之甲種診斷證明書云云，惟本院已函查耕莘醫院檢送甲○○就醫相關病歷資料，核屬相符，已如前述，被告此部
      份所辯，自不足採。
（三）參諸證人甲○○並未對被告有何攻擊行為，且已表明欲離
      開現場，是被告自可預見若其出手拉住證人甲○○之頭髮
      ，將使證人甲○○因疼痛或無法自由行動而掙扎，甚有可
      能因此造成證人甲○○頭皮受傷。被告明知上情，卻因不
      滿甲○○欲離去而悍然出手拉扯證人甲○○頭髮，堪見其
      確有傷害證人甲○○之故意無疑，被告上訴仍辯稱無傷害
      故意云云，亦不可採。
（四）被告上訴意旨另辯稱略以：（1）證人乙○○○證詞與告
      訴人甲○○之證詞有矛盾歧異。（2）在協商債務償還時
      ，現場只有伊本人及妻谷曉築與告訴人甲○○三人，並無
      其他人員，而乙○○○與其他人共約6、7人均在隔壁公寓
      ，為何僅有告訴人母親出面指證，告訴母親所述不實。（
      3）提出警察於案發現場查證之光碟一片，主張警察也認
      為甲○○身上沒有任何傷痕云云。經查：（1）證人甲○○於原審指證是其乾兒子要被告放手，被告才放手等語，
      證人乙○○○證稱：後來是一個不認識的男客人叫他們放
      手，他們才分開等語；被告據此辯稱證人所證矛盾歧異云
      云，惟查，證人甲○○、乙○○○上開所證有男性第三人
      出面協調被告與告訴人之紛爭一節係屬相符，至於社會上
      所稱乾兒子，乃指無血緣關係之人，乃眾所周知之事實，
      證人甲○○為成人，其在外交往情形，其母親乙○○○未
      必盡知，自難以證人乙○○○不認識甲○○之乾兒子，而
      認證人甲○○、乙○○○所證係屬矛盾。（2）次查，被
      告於偵查中已自承：「當天我跟我太太去，在對門很多人
      ，我有看到乙○○○，就跟她說你女兒怎麼躲起來，後來
      才知道告訴人也在場.... 」等語（見偵查卷第34頁），
      足認證人乙○○○於案發當天確有在場，其所為證言屬親
      身經歷之事項，自可採信。至案發當天縱有其他第三人在
      場未出面作證，仍難據此認證人乙○○○所證不實。（3
      ）至被告所提警察於案發現場查證之光碟，經本院勘驗結
      果，畫面開始有看到甲○○與警員對話，但看不出甲○○
      受傷情形；且處理警員當時係要告訴人先去驗傷等情，有
      本院勘驗筆錄可稽（見本院98年4月27日勘驗筆錄），依
      上開光碟，尚難認告訴人於當時確實沒有受傷，且是否受
      傷應經專業醫師診斷，是被告所提光碟，尚難援引為有利
      於被告之認定。
（五）綜上所述，本案事證明確，被告犯行洵堪認定，應依法論
      科。
三、核被告所為，係犯刑法第277條第1項之傷害罪。
四、不另為無罪諭知部分：
（一）公訴意旨另以：被告丙○○於上揭時地，基於傷害之犯意
      ，徒手拉扯甲○○，致甲○○受有腹痛之傷害，因認被告
      丙○○涉有傷害犯行云云。
（二）按犯罪事實應依證據認定之，無證據不得認定犯罪事實；
      又告訴人之告訴，係以使被告受刑事訴追為目的，是其陳
      述是否與事實相符，仍應調查其他證據以資審認，最高法
      院52年台上字第1300號裁判要旨參照。本件告訴人甲○○
      提出之診斷證明書雖同時記載：「上腹痛」等情，告訴人
      甲○○並於原審另指稱：被告於上揭時地，有出手打告訴
      人兩巴掌、踢告訴人肚子云云，被告則堅決否認此部分犯
      行，經查，公訴人此部分指訴，除告訴人甲○○指述外，
      並無其他積極證據足資佐證，且診斷證明書上僅記載「上
      腹痛」，尚無從逕認係第三人外力所為，公訴人亦未提出
      其他積極證據足資證明被告有此部分犯行，應認被告此部
      分犯行，事證尚有不足，惟此部份犯行與前揭論罪科刑部
      分有接續犯裁判上一罪之關係，爰不另為無罪之諭知，附
      此敘明。
五、原審對被告論罪科刑，固非無見。本件檢察官起訴書已敘及
    被告出手致告訴人受有腹痛之傷害，本院認此部分犯罪不能
    證明，不另為無罪之諭知，已如前述，原審就已起訴部分未
    予論究，自有未洽。被告上訴意旨否認犯罪，雖不足取，惟
    原判決既有上開可議之處，爰由本院撤銷改判。爰審酌被告
    因其妻與證人甲○○之財務糾紛，竟在洽談中率爾出手傷害
    證人甲○○，行為自有不當，復衡犯罪之手段及對證人甲○○所為之傷害程度與犯後態度等一切情狀，量處如主文第二
    項所示之刑，並諭知易科罰金折算標準，以資懲儆。
六、末查，被告行為後刑法第74條於98年6月10日公告修正，經
    比較前後修正條文，該條項第2項第5款作部分文字修正，新
    修正之條文，並無不利於被告，爰適用修正後之法律（另犯
    罪在新法施行前，新法施行後，緩刑之宣告，應適用修正後
    第74條之規定，亦有最高法院最高法院95年第8次刑事庭會
    議決議參照）。被告前未曾受有期徒刑以上刑之宣告，有本
    院被告前案紀錄表存卷可參，被告素行尚稱良好，審酌本案
    之發生乃被告因其妻與被害人甲○○之財務糾紛而起，而依
    證人甲○○於警詢所陳：因伊跟丁○○借一筆現金100萬及
    土地銀行貸款80萬款項，約定97年6月30日要付一筆本票5萬
    元的現金，因伊沒錢本票沒有兌現，所以他們才到伊所經營
    的精品店將伊毆傷等語，是被告係因告訴人甲○○積欠被告
    之妻借款未還，而於商談債務時致生本件犯行，被告顯因一
    時失慮致罹刑章，且於原審簡易庭時被告已表示：伊願意表
    示歉意，伊希望與告訴人和解，伊願意賠償告訴人3萬元等
    語（見97年度簡字第4346號卷第10頁），係因告訴人甲○○
    當庭表示無法接受（見見97年度簡字第4346號卷第10頁反面
    ），而未成立和解等情，應認被告經此科刑教訓，當知警惕
    而無再犯之虞，本院認其所受上開刑之宣告，以暫不執行為
    適當，併予宣告緩刑2年，以啟自新。
據上論結，應依刑事訴訟法第369條第1項前段、第364條、第299
條第1項前段，刑法第2條第1項前段、第277條第1項、第41條第1
項前段、第74條第1款，刑法施行法第1條之1，判決如主文。
本案經檢察官林秀濤到庭執行職務。
中    華    民    國    98    年    6     月    18    日
                  刑事第六庭審判長法  官  林堭儀
                                  法  官  張明松
                                  法  官  吳淑惠
以上正本證明與原本無異。
不得上訴。
                                  書記官  陳雅加
中    華    民    國    98    年    6     月    23    日
附錄：本案論罪科刑法條全文
中華民國刑法第277條
（普通傷害罪）
傷害人之身體或健康者，處 3 年以下有期徒刑、拘役或 1 千元
以下罰金。
犯前項之罪因而致人於死者，處無期徒刑或 7 年以上有期徒刑；
致重傷者，處 3 年以上 10 年以下有期徒刑。


司法院資訊處製作；財團法人民間司法改革基金會備份。
